【裁判字號】    99,訴,301
【裁判日期】    990917
【裁判案由】    給付借款
【裁判全文】
臺灣雲林地方法院民事判決               99年度訴字第301號
原      告  乙○○
被      告  甲○○
上列當事人間請求給付借款事件，本院於民國99年9 月3 日言詞
辯論終結，判決如下：
    主      文
原告之訴及假執行之聲請均駁回。
訴訟費用由原告負擔。
    事實及理由
一、原告主張：
  (一)被告於民國90年3 月20日、4 月2 日及6 月19日陸續向其借
    用款項，總計金額新台幣（下同）150 萬元，屢經催討均置
    之不理，為此提起本訴。
  (二)聲明：被告應給付其150 萬元，及自支付命令狀送達翌日起
    至清償日止按年利率百分之五計算之利息，暨及為以供擔保
    為條件之假執行宣告。
二、被告則辯以：伊向原告所借之前揭款項，已多加2 萬元利息
    ，於90年7 月24日經由雲林縣口湖鄉農會匯還原告等語。聲
    明：駁回原告之訴。
三、得心證之理由：
  (一)原告主張：被告前曾陸續向其借用150 萬元之事實，已據其
    提出金錢借用證書影本3 紙為證，並為被告所不爭執，是原
    告此部分之主張為可採信。
  (二)又原告主張：上揭借款被告迄未清償云云，則為被告所否認
    ，並以前揭情詞為辯。
    1.按當事人主張有利於己之事實者，就其事實有舉證之責任
      ，民事訴訟法第277 條前段定有明文。次按債之全部消滅
      者，債務人得請求返還或塗銷負債之字據，其僅一部消滅
      或負債字據上載有債權人他項權利者，債務人得請求將消
      滅事由，記入字據。負債字據，如債權人主張有不能返還
      或有不能記入之事情者，債務人得請求給與債務消滅之公
      認證書，民法第308 條固亦有明定。惟負債字據之返還或
      塗銷，並非債務消滅之要件，故債務已清償者，不能因負
      債字據未經返還或塗銷，即謂其債務尚未消滅（最高法院
      22年度上字第2522號、44年度台上字第1226號判例要旨可
      參）。因之，消費借貸之借用人主張借款業已清償，而貸
      與人主張借用人此項清償之款項，係屬另筆債務，並非係
      爭借款者，依舉證責任分配之原則，應由貸與人就另筆債
      務之存在負舉證責任（最高法院73年度台上字第2383號裁
      判意旨參照）。
    2.經查，被告向原告所借用之150 萬元，被告已於90年7 月
      24日連同利息2 萬元，一同匯還原告乙節，已據被告提出
      雲林縣口湖鄉農會匯款申請書影本1 份在卷（見卷內第5
      頁）為證，而原告亦不否認被告曾將上揭款項匯入世華銀
      行建成分其存款帳戶之事實，僅辯稱：上揭匯款係被告用
      以清償另筆借款債務云云，惟被告既否認其曾另向原告借
      款，則依舉證責任分擔原則，原告自應就其與被告間有另
      筆債務存在之事負證明之責任，然原告迄未能舉證兩造間
      確有另筆債務存在，則原告上開主張自無可採。
  (三)綜上，被告向原告所借用之150 萬元，被告既已連同2 萬元
    利息匯還原告，則原告猶依消費借貸關係訴請被告給付系爭
    150 萬元款項，即無理由，應予駁回。原告之訴既經駁回，
    則其假執行聲請亦失所附麗，應併予以駁回。
四、結論：原告之訴為無理由，依民事訴訟法第78條，判決如主
    文。
中    華    民    國    99    年    9     月    17    日
                  民事第一庭    法  官  蔣得忠
以上正本係照原本作成
如對本判決上訴，須於判決送達後廿日內向本院提出上訴狀。如
委任律師提起上訴者，應一併繳納上訴審裁判費。
中    華    民    國    99    年    9     月    17    日
                                書記官  楊淳詒

司法院資訊處製作；財團法人民間司法改革基金會備份。
